【裁判字號】    89,上易,2487
【裁判日期】    890509
【裁判案由】    侵占
【裁判全文】
臺灣高等法院刑事判決                  八十九年度上易字第二四八七號
    上  訴  人  臺灣板橋地方法院檢察署
    被      告  甲○○
右上訴人，因被告侵占案件，不服臺灣板橋地方法院八十九年度易字第一０六二號，
中華民國八十九年五月九日第一審判決（起訴案號：臺灣板橋地方法院檢察署八十八
年度偵字第二六四六一號）提起上訴，本院判決如左：
    主      文
原判決撤銷。
甲○○意圖為自己不法之所有，而侵占對於業務上所持有之物，處有期徒刑陸月，緩
刑年。
    事      實
一、甲○○於民國八十六年六月一日起至同年七月十三日止，為丙○○○管理顧問有
    限公司（下稱總威公司）派駐於台北縣新店市○○街一二一巷二之二十號美麗心
    殿社區（下稱心殿社區）擔任管理委員會總幹事，負責收取管理費、社區安全維
    護等工作，係從事業務之人，其收取該心殿社區八十七年十二月至八十八年七月
    之管理費共計新台幣（下同）六十七萬九千七百二十三元後，除將其中三十一萬
    二千二百八十四元存入美麗心殿社區管理委員會設於新店十四份郵局帳戶內外，
    而將餘款三十六萬七千四百三十九元，意圖為自己不法之所有，予以侵占入己，
    甲○○並旋即離職，嗣經總威公司核對帳目後始發現上情。
二、案經總威公司訴請台灣板橋地方法院檢察署檢察官偵查起訴。
    理      由
一、訊據被告甲○○供承有於右揭時地擔任心殿社區管理委員會總幹事，負責收取社
    區住戶管理費等業務，並有收取該社區八十七年十二月至八十八年七月管理費共
    計六十七萬九千七百二十三元，而其僅將其中三十一萬二千二百八十四元存入右
    揭管理委員會所設立之帳戶內之事實，惟矢口否認有何侵占犯行，辯稱：因伊當
    時尚有代收第四台費用，所以帳混在一起，帳目上有差三百元，所以一時尚無法
    將金額存入，而於伊離職交接時，已將其餘之管理費現金交給接管之林千里，故
    收取之管理費均已交付，伊並無侵占何管理費云云。經查，被告自八十八年六月
    一日起至同年七月十三日止，為總威公司派駐心殿社區擔任總幹事一職，並收取
    該社區住戶自八十七年十二月起至八十八年七月止之管理費共計六十七萬九千七
  百二十三元一節，除據被告供承在卷外，並經告訴人總威公司代表人乙○○於偵
    審時供明在卷，且有美麗心殿管理委員會收款單影本（其上均有被告在收款人欄
    簽收）在卷可稽，再被告於任職心殿社區總幹事期間，陸續存入所收取前開管理
    費中之三十餘萬元之事實，有卷附心殿社區管理委員會前揭帳戶之郵政存簿儲金
    簿內被告上述任職期間之存款紀錄影本一份可，茲查，心殿社區管理委員會既
    於郵局設立帳戶，則被告於收取社區住戶管理費後即應將之存入該帳戶，此證人
    即心殿社區管理委員會財務委員彭麗玲於偵查時亦證稱心殿社區由總幹事收取管
    理費存入社區帳戶云云，至被告應就其收取之管理費金額制作報表，乃係為便於
    該社區管理委員會稽核郵局帳戶內之帳目，並不因被告所制作之報表與存入帳戶
    內之金額不符，即認被告毋需將再行收取之管理費存入該管理委員會設立之帳戶
    ，而縱被告疏未將收取之管理費存入心殿社區管理委員會所有之帳戶內，則被告
    於離職時，亦應將尚未存入帳戶內之管理費移交接任之林千里，惟據證人林千里
    於偵查中及原審法院審理時均證稱並未自被告移交何金錢云云，而於原審法院審
    理時並證稱當時僅看到存摺云云。且依告訴人代表人乙○○供稱總幹事移交時應
    製作財務交接清單云云，並提出其他總幹事辦理移交之財務交接清單影本一紙為
    證，茲被告雖指稱已將其餘之管理費於辦理離職手續時移交給林千里，惟並無何
    財務交接清單，且本件金額達數十萬餘元，金額非少，又何以未有林千里收受該
    款項之書面憑據。至證人即心殿社區警衛戴廣有雖於原審法院審理時到庭證稱被
    告於離職前已交代伊等整理交接資料，伊有親見被告與林千里辦理交接事宜，並
    清點現金，但數目並不清楚等語，固足證被告有將總幹事職務移交予林千里，惟
    其證言並不足證明當時清點之現金即係本件被告尚未存入帳戶之管理費（亦有可
    能係移交零用金等），是證人戴廣有之所言尚難採為有利被告之論據。至告訴人
    總威公司延至八十八年十月二十九日始發出存證信函要求被告處理，未即可推定
    被告確有於辦理交接及離職手續時已將上揭管理費現金交給林千里。綜上所述，
    被告將其於上開時間收取之管理費，其中之三十六萬七千四百三十九元，被告既
    不存入社區管理委員會之帳戶內，復於辦理交接及離職手續時，亦未移交予接任
    之林千里，顯業據被告據為己有，侵占入己甚明，被告所辯，要係圖卸刑責之詞
    ，不足採信，事證明確，被告犯行洵堪認定。
二、查被告擔任告訴人總威公司派駐美麗心殿社區管理委員會之總幹事一職，負責收
    取社區住戶之管理費，係從事業務之人，其將業務上所收取之管理費據為己有，
    侵占入己，核其所為，係犯刑法第三百三十六條第二項之業務侵占罪。原審就被
    告上述犯行，未詳加調查，細心勾稽，遽認被告已將未存入帳戶內之管理費移交
    予林千里，並無侵占情事，而為被告無罪之判決，應有未洽。檢察官上訴意旨執
    以指摘原審判決不當，非無理由，則原判決既有可議，應由本院予以撤銷改判。
    爰審酌被告犯罪之動機、目的、手段、所侵占之金額、因而致生之危害及犯罪後
    之態度等一切情狀，量處有期徒刑陸月。而查被告前未曾受有期徒刑以上刑之宣
    告，有台灣高等法院檢察署刑案紀錄簡覆表及本院被告全國前案紀錄表各一份在
    卷可憑，因一時貪圖不法利益，將因業務上收取之管理費據為己有，惟其侵占之
    金額尚非鉅額，經此次罪刑之宣告，爾後當知所警惕，諒無再犯之虞，是本院認
    被告所受本件刑之宣告以暫不執行為適當，爰併予宣告緩刑三年，以啟自新。
據上論斷，應依刑事訴訟法第三百六十九條第一項前段、第三百六十四條、第二百九
十九條第一項前段，刑法第三百三十六條第二項、第七十四條第一款，罰金罰鍰提高
標準條例第一條前段，判決如主文。
本案經檢察官郭文東到庭執行職務。
中      華      民      國    八十九    年      八      月     十七     日
                            臺灣高等法院刑事第三庭
                                審判長法  官  張  連  財
                                      法  官  李  英  勇
                                      法  官  張  傳  栗
右正本證明與原本無異。
不得上訴。
                                      書記官  王  秀  雲
中      華      民      國    八十九    年      八      月     十九     日
附錄：本案論罪科刑法條全文
刑法第三百三十六條：
對於公務上或因公益所持有之物，犯前條第一項之罪者，處一年以上七年以下有期徒
刑，得併科五千元以下罰金。
對於業務上所持有之物，犯前條第一項之罪者，處六月以上五年以下有期徒刑，得併
科三千元以下罰金。
前二項之未遂犯罰之。


司法院資訊處製作；財團法人民間司法改革基金會備份。
